臺灣高等法院臺中分院民事裁定
111年度抗字第116號
抗  告  人  詹文傑  
            詹侑翰  
            詹馥瑄  
上列抗告人因與相對人鳳山禪寺間假扣押事件，對於中華民國11
0年11月25日臺灣彰化地方法院裁定（110年度全字第40號）提起
抗告，本院裁定如下：
    主  文
原裁定關於命供擔保為假扣押抗告人之財產於超過抗告人因繼承
詹○娟所得遺產部分廢棄。
上開廢棄部分，相對人於原法院之聲請駁回。
其餘抗告駁回。
抗告費用由抗告人負擔二分之一，餘由相對人負擔。 
      理  由
一、本件相對人聲請意旨略以：伊於民國95年3月間借用抗告人
    之被繼承人詹○娟名義買受門牌號碼彰化縣○○市○○路00號房
    地，詹○娟雖於100年3月30日移轉所有權登記予伊。惟詹○娟
    自97年1月10日至103年12月31日，擅自將系爭房地出租他人
    ，收取之租金新臺幣（下同）622萬5000元，應返還予伊。
    詹○娟於107年10月31日死亡，抗告人為詹○娟之繼承人，伊
    乃起訴請求抗告人返還。抗告人於繼承取得詹○娟所遺坐落
    彰化縣○○市○○段○○○段000○00地號土地及其上0000建號建物
    （下稱系爭房地）後，抗告人詹文傑、詹侑翰於110年1月11
    日將系爭房地應有部分贈與移轉登記予抗告人詹馥瑄，詹馥
    瑄於110年2月4日再以系爭房地設定債權額720萬元最高限額
    抵押權予兆豐國際商業銀行股份有限公司，顯有故意脫產損
    及伊債權之情事，致伊之債權有日後不能強制執行或甚難執
    行之虞，而有假扣押之必要，倘認釋明尚不足，伊願供擔保
    以補不足，聲請准予對抗告人之財產為假扣押等語。
二、原裁定准相對人供擔保後，對抗告人之財產於622萬5000元
    範圍內為假扣押，抗告人不服，提起本件抗告。抗告意旨略
    以：相對人並未釋明假扣押之原因，伊等無浪費財產或就財
    產為不利處分之行為，亦非達於無資力之狀態，或與相對人
    之債權相差懸殊而難以清償債務，更無脫產意圖或移往遠地
    ，原裁定准許相對人假扣押之聲請已有未合；且伊等僅於繼
    承詹○娟之遺產範圍內負清償責任，原裁定未侷限假扣押範
    圍於詹○娟之遺產，致對詹馥瑄之固有財產為假扣押之強制
    執行，顯有違誤，爰請求廢棄原裁定等語。 
三、按請求及假扣押之原因，應釋明之。前項釋明如有不足，而
    債權人陳明願供擔保或法院認為適當者，法院得定相當之擔
    保，命供擔保後為假扣押，民事訴訟法第526條第1項、第2
    項定有明文。故債權人就假扣押之原因全未釋明時，固不得
    以供擔保代之，惟如已釋明，僅係釋明不足，法院仍得命債
    權人供擔保後為假扣押。而所謂假扣押之原因，依同法第52
    3條第1項規定，係指有日後不能強制執行或甚難執行之虞；
    其情形不以債務人達於無資力之狀態，或其財產與債權相差
    懸殊而難以清償債務，或債務人移住遠處、逃匿無蹤或隱匿
    財產為限。又稱釋明者，係使法院就某事實之存否，得到大
    致為正當之心證，即為已足，與證明係當事人提出之證據方
    法，足使法院產生堅強心證，可以確信其主張為真實者，尚
    有不同。
四、查相對人主張抗告人為詹○娟之繼承人，抗告人就詹○娟所收
    取之租金622萬5000元，負返還伊之責任等情，已向原法院
    提起110年度重訴字第103號返還不當得利事件，堪認相對人
    已就假扣押之請求予以釋明。
五、又相對人主張抗告人繼承取得詹○娟所遺系爭房地後，詹文
    傑、詹侑翰將應有部分贈與詹馥瑄，詹馥瑄即以系爭房地向
    銀行設定最高限額抵押權擔保債權總額720萬元等情，業經
    提出土地登記簿謄本及異動索引等件為證。經審酌抗告人於
    繼承詹○娟之不動產後，詹文傑、詹侑翰將繼承所得之應有
    部分贈與詹馥瑄，詹馥瑄即將該不動產設定抵押權以擔保自
    己對銀行之債務，堪認抗告人已對其等所繼承之詹○娟遺產
    為不利之處分行為，致相對人之債權有日後不能強制執行或
    甚難執行之虞，可認相對人已就假扣押原因為相當之釋明。
    其釋明雖有未足，惟已陳明願供擔保以補不足，揆諸前開說
    明，自得命其供相當之擔保後准為假扣押。　
六、惟按繼承人對於被繼承人之債務，以因繼承所得遺產為限，
    負清償責任，民法第1148條第2項定有明文。查抗告人係因
    詹○娟死亡而繼承本件債務，其抗辯依法僅以繼承所得之遺
    產負清償責任等語，核有所憑。相對人就抗告人繼承詹○娟
    之債務聲請對抗告人為假扣押，即應以抗告人繼承詹○娟所
    得遺產為限，相對人逾此部分之假扣押聲請，即乏依據。原
    裁定就逾抗告人繼承詹○娟所得遺產範圍部分，准相對人假
    扣押之聲請，尚有未洽。抗告意旨指摘原裁定此部分不當，
    求予廢棄，為有理由，應予廢棄，並駁回相對人此部分之聲
    請。原法院命相對人供擔保後准許其就抗告人繼承詹○娟所
    得遺產範圍內為假扣押，並准抗告人供擔保後，得免為或撤
    銷假扣押，於法並無違誤。抗告意旨指摘原裁定此部分不當
    ，聲明廢棄，為無理由。
七、據上論結，本件抗告為一部有理由、一部無理由，爰裁定如
    主文。 
中　　華　　民　　國　　111 　年　　3 　　月　　31　　日
　　　　　　　　　　　　　　民事第九庭
　　　　　　　　　　　　　　　　審判長法　官  高金枝
　　　　　　　　　　　　　　　　　　　法　官  楊國精
　　　　　　　　　　　　　　　　　　　法　官  林慧貞
正本係照原本作成。
再為抗告應以適用法規顯有錯誤為理由。
如不服本裁定，應於收受送達後10日內向本院提出抗告書狀（須
按他造人數附具繕本）並繳納抗告裁判費新臺幣1,000元整，並
同時委任律師或具有律師資格之關係人為代理人。因疫情而遲誤
不變期間，得向法院聲請回復原狀。
　　　　　　　　　　　　　　　　　　　書記官  廖次芬
中　　華　　民　　國　　111 　年　　3 　　月　　31　　日